【裁判字號】    95,訴,618
【裁判日期】    950428
【裁判案由】    槍砲彈藥刀械管制
【裁判全文】
臺灣板橋地方法院刑事判決               95年度訴字第618號
公  訴  人  臺灣板橋地方法院檢察署檢察官
被      告  丙○○
指定辯護人  戴銀生  律師
上列被告因違反槍砲彈藥刀械管制條例案件，經檢察官提起公訴
（九十四年度偵字第二一○二二號），本院判決如下：
    主  文
丙○○未經許可，持有可發射子彈具有殺傷力之改造手槍，累犯
，處有期徒刑年陸月，併科罰金新臺幣陸萬元，罰金如易服勞
役，以新臺幣玖佰元即銀元佰元折算壹日。扣案之仿ＦＮ廠１
９１０型半自動手槍換裝土造金屬槍管之改造手槍壹枝（槍枝管
制編號0000000000號）及子彈肆顆（直徑約７. ９ｍ
ｍ土造金屬彈頭）均沒收。
    事  實
一、丙○○曾因公共危險案件，經臺灣嘉義地方法院以八十九年
    度交訴字第三三號判決判處有期徒刑七月，經臺灣高等法院
    臺南分院以八十九年度上訴字第一二三一號判決駁回上訴，
    緩刑五年確定。後因緩刑期間內另犯施用毒品案件，經本院
    裁定撤銷前開緩刑，於民國九十二年八月二十九日入監執行
    ，甫於九十三年三月二十四日縮刑期滿執行完畢（構成累犯
    ）。仍不知悔改，明知未經許可，不得持有可發射子彈具殺
    傷力之槍枝，竟於九十四年十二月一日下午十一時四十分許
    前之不詳時地，取得具殺傷力之仿ＦＮ廠１９１０型半自動
    手槍製造之槍枝換裝土造金屬槍管而成之改造手槍一枝（槍
    枝管制編號0000000000號）及具殺傷力之子彈六
    顆（其中二顆業經試射完畢），並放置於其使用之車號ＢＩ
    －１４６７號汽車後座內，未經許可持有之。嗣於九十四年
    十二月一日下午十一時四十分許，警方持搜索票於臺北縣板
    橋市○○街一二三巷三號前查獲，並在前開汽車後座腳踏墊
    上黑色背包內扣得上開槍枝一枝、子彈六顆（其中二顆業經
    試射完畢）。
二、案經臺北市政府警察局中正第二分局報告臺灣板橋地方法院
    檢察署檢察官偵查起訴。
    理  由
一、訊據被告丙○○矢口否認上開犯行，辯稱伊於九十四年十一
    月二十八日時，與綽號「傑瑞」之成年友人前往臺北縣三重
    市某釣蝦場釣蝦，而「傑瑞」將一個黑色背包遺留在伊使用
    之車號ＢＩ－１４６７號汽車上，伊因為身體不舒服一時未
    發現，而於同年十二月一日發現黑色背包內有槍枝、子彈時
    ，立即通知「傑瑞」將東西取走，旋於同日夜間為警察查獲
    ，被告自始至終均無為「傑瑞」寄藏槍枝、子彈之故意，不
    應該科予被告刑責。且本案於臺北市政府警察局中正第二分
    局警員持搜索票前往被告住處搜索時，並未搜得槍枝、子彈
    ，係經被告主動向警員甲○○報告槍枝、子彈在車號ＢＩ－
    １４６７號汽車上，是倘認為被告有罪，應依槍砲彈藥刀械
    管制條例第十八條規定減輕其刑；又被告犯罪情節顯有其情
    可憫之情形，請依刑法第五十九條規定酌減其刑。經查：
    (一)扣案之槍枝（槍枝管制編號0000000000號），
      係仿ＦＮ廠１９１０型半自動手槍製造之槍枝，換裝土造
      金屬槍管而成之改造手槍，機械性能良好，可擊發適用子
      彈，認具殺傷力。又子彈六顆，認均係具直徑約為７.９
      mm土造金屬彈頭之土造子彈，經採樣二顆試射，均可擊發
      ，均具殺傷力。有內政部警政署刑事警察局九十五年一月
      四日刑鑑字第○九四○一八八七三四號槍彈鑑定書在卷可
      按。
    (二)被告於警詢筆錄中供稱九十四年十一月二十八日駕駛車號
      ＢＩ－１４６７號汽車載友人「傑瑞」外出兜風，之後「
      傑瑞」遺忘背包於車上，翌日伊發現黑色背包時，有打開
      背包，才發現裡面有槍枝、子彈，立刻通知「傑瑞」，「
      傑瑞」要伊幫他保管幾天，所以背包就放在後座腳踏墊上
      ，是基於朋友之情才幫他保管，伊不知道「傑瑞」名字，
      當初係撥打行動電話0000000000與「傑瑞」聯絡云云。又
      被告於審理中改稱，伊是在九十四年十二月一日當日才發
      現「傑瑞」遺留在伊車上之黑色背包內有槍、彈，就立即
      打電話給「傑瑞」，要「傑瑞」儘速取回云云。可知被告
      對於發現扣案槍、彈之時間，先後陳述不一，先前供述發
      現槍彈後，要幫「傑瑞」保管幾天，後又改稱並無保管之
      意，其前後供述相互矛盾，是否可信，容有疑問。
    (三)本院依上開0000000000行動電話號碼查詢使用人姓名為乙○○而為傳喚，經證人乙○○到庭結證稱，於九十四年十
      一月二十八日曾搭乘被告駕駛之車號ＢＩ－１４６７號汽
      車前往釣蝦場釣蝦消費，確有一個黑色背包遺忘在被告車
      上，但是該背包不是伊所有之物，伊不知道內容裝什麼，
      背包是已故之友人「林之及」所有之物，至於扣案之槍、
      彈不是伊所有等語，顯嚴正否認上開槍枝、子彈為伊所有
      之物。縱使認為該包裝槍枝、子彈之黑色背包為乙○○於
      九十四年十一月二十八日遺留在被告使用之車上，惟該黑
      色背包自該日起至同年十二月一日止均在被告之管領使用
      範圍內，僅依證人坦承黑色背包曾遺留在被告車上，亦無
      從進而認定三日後在黑色背包內查獲之扣案槍枝、子彈即
      為乙○○持有之物。再者依被告所言，其係事後偶然發現
      所使用之車上的黑色背包內之物品係違禁物之槍彈，並無
      持有之犯意，惟其不將之逕予丟棄或交由警方處理，竟繼
      續持有，益見被告確有持有扣案槍、彈之主觀犯意，被告
      上開辯稱幫人保管與否之詞，要無可信。
    (四)參以本件查獲被告之經過，係警方依據通訊監察保障法依
      法聲請監聽，認為被告、乙○○等人涉嫌持有槍枝，且雙
      方互相輪流保管之，故向本院聲請搜索票，欲搜索被告、
      乙○○等人住處，而於九十四年十二月一日下午十一時四
      十分許至被告住所搜索時，確實查獲具殺傷力之槍枝、子
      彈，翌日前往乙○○住處搜索時，未查獲不法事證等情，
      業據證人甲○○即承辦本件通訊監察及搜索程序之警員到
      庭結證綦詳，核與本院九十四年度聲搜字第三四七六號卷
      內偵查報告、通話譯文、通訊監察書、搜索扣押筆錄相符
      。被告未經許可持有槍、彈之犯行甚為明確，堪予認定。
二、(一)按槍砲彈藥刀械管制條例於九十四年一月二十六日修正公
      布，並於同年月二十八日施行，其中原第四條第一項第一
      款關於「其他可發射金屬或子彈具有殺傷力各式槍砲」之
      槍砲定義規定並無變更，而原第十一條第四項關於未經許
      可持有其他可發射金屬或子彈具有殺傷力各式槍砲罪之規
      定則經刪除，並改列於修正後第八條第四項，法定刑亦由
      原定之「一年以上七年以下有期徒刑，併科新臺幣七百萬
      元以下罰金」，提高修正為「三年以上十年以下有期徒刑
      ，併科新臺幣七百萬元以下罰金」。次按以玩具手槍改造
      而成可發射子彈具有殺傷力之槍枝，核屬槍砲彈藥刀械管
      制條例第四條第一項第一款所定之「其他可發射子彈具有
      殺傷力之槍砲」。本件被告開始持有扣案槍枝之時間，雖
      因缺乏具體事證，而僅能認定係於本件查獲日即九十四年
      十二月一日前之某日，惟縱使被告係於上開修法前即已持
      有扣案槍枝，然其持有行為既延續至該條例修正施行時仍
      未終止，仍應逕依槍砲彈藥刀械管制條例修正後關於未經
      許可持有其他可發射金屬或子彈具有殺傷力各式槍砲之規
      定論處，自不因其持有行為之始係在修法前或修法後而有
      所異。
    (二)核被告丙○○所為，係犯槍砲彈藥刀械管制條例第八條第
      四項之持有改造手槍罪及第十二條第四項之持有子彈罪。
      被告同時同地持有改造手槍一枝及子彈六顆，係以一行為
      觸犯二罪名，為想像競合犯，應從一重之未經許可持有改
      造手槍罪處斷。被告曾因公共危險案件，經臺灣嘉義地方
      法院以八十九年度交訴字第三三號判決判處有期徒刑七月
      ，經臺灣高等法院臺南分院以八十九年度上訴字第一二三
      一號判決駁回上訴，緩刑五年確定，後於緩刑期間內，因
      施用毒品案件，經本院裁定撤銷前開緩刑，於九十二年八
      月二十九日入監執行，甫於九十三年三月二十四日縮刑期
      滿執行完畢，有臺灣高等法院被告前案紀錄表一份在卷可
      按，其於受有期徒刑執行完畢五年以內再犯本件有期徒刑
      以上之罪，為累犯，應依刑法第四十七條加重其刑。指定
      辯護人另以被告本件犯行其應有槍砲彈藥刀械管制條例第
      十八條之適用為之辯護云云。然「犯本條例之罪自首，並
      報繳其持有之全部槍砲、彈藥、刀械者，減輕或免除其刑
      ；其已移轉持有而據實供述全部槍砲、彈藥、刀械之來源
      或去向，因而查獲者，亦同。前項情形，於中央主管機關
      報經行政院核定辦理公告期間自首者，免除其刑。前二項
      情形，其報繳不實者，不實部分仍依本條例所定之罪論處
      。犯本條例之罪，於偵查或審判中自白，並供述全部槍砲
      、彈藥、刀械之來源及去向，因而查獲或因而防止重大危
      害治安事件之發生者，減輕或免除其刑。拒絕供述或供述
      不實者，得加重其刑至三分之一。」，槍砲彈藥刀械管制
      條例第十八條已有明定。查，本件係因警方依法向臺灣板
      橋地方法院檢察署聲請通訊監察，認被告持有槍枝嫌疑重
      大，乃向本院聲請搜索票前往被告住處搜索等情，業據證
      人甲○○結證明確，前已詳述，警方雖未在被告住所查獲
      槍枝子彈，然搜索票已載明搜索範圍包括被告使用之車輛
      ，顯然警方對於被告持有槍彈之犯行，已有確切之懷疑及
      合理之依據，是被告於警方就不法證物已有相當掌握之際
      始主動告知槍彈放置於待搜索之車輛內，核與自首之要件
      不符，尚無依槍砲彈藥刀械管制條例第十八條第一項、第
      二項、第三項及刑法第六十二條規定減輕或免除其刑之情
      形。又按槍砲彈藥刀械管制條例第十八條第四項所謂供述
      全部槍彈之「來源及去向」，係指已將槍械、彈藥移轉他
      人持有之情形，並不包括為自己持有之情形，最高法院九
      十三年度台上字第四二二三號判決要旨可供參照，是本件
      被告係自己持有槍彈，並未移轉他人持有之情形，自無法
      依槍砲彈藥刀械管制條例第十八條第四項規定減輕或免除
      其刑。末按刑法第五十七條所列各款，為量刑時應行注意
      之事項，並非同法第五十九條酌減其刑之根據，刑法五十
      九條酌減其刑之規定，必於犯罪之情狀，另有特殊之原因
      與環境等等，在客觀上足以引起一般同情，而顯然可憫，
      認為即予宣告法定低度刑期尤嫌過重者，始有其適用。則
      單純犯罪情節輕微、犯人之品行、素行、犯罪後態度等情
      狀，僅可為法定刑內從輕科刑之標準，非可執為酌減其刑
      之理由。有鑑於國內槍枝氾濫，持槍犯罪之重大案件頻傳
      ，嚴重危害社會安寧秩序，被告未經許可持有改造手槍、
      子彈乙節，就犯罪當時並無特殊之原因與環境，在客觀上
      足以引起一般同情，而顯然可憫，本院認為無刑法第五十
      九條所規定之情狀，不予酌減。爰審酌被告智慮尚輕，未
      以持有改造手槍、子彈從事其他不法行為，惟持有槍彈對
      社會治安之危害不可謂不大及犯後態度，量處如主文所之
      刑，罰金部分，並諭知易服勞役之折算標準，以資懲儆。
      扣案之仿ＦＮ廠１９１０型半自動手槍製造之槍枝，換裝
      土造金屬槍管而成之改造手槍（槍枝管制編號00000
      00000號）一枝，為違禁物，又扣案之子彈四顆，具
      有殺傷力，亦為違禁物，均依刑法第三十八條第一項第一
      款規定宣告沒收。至於二顆子彈經試射後，已喪失其違禁
      物性質，不予宣告沒收。
據上論斷，應依刑事訴訟法第二百九十九條第一項前段，槍砲彈
藥刀械管制條例第八條第四項、第十二第四項，刑法第十一條前
段、第五十五條、第四十七條、第四十二條第二項、第三十八條
第一項第一款，罰金罰鍰提高標準條例第二條，現行法規所定貨
幣單位折算新臺幣條例第二條，判決如主文。
本案經檢察官朱立豪到庭執行職務。
中    華    民    國    95    年    4     月    28    日
                  刑事第十七庭審判長法  官  張江澤
                                    法  官  王綽光
                                    法  官  絲鈺雲
以上正本證明與原本無異
如不服本判決應於送達後10日內向本院提出上訴狀
                                    書記官  蔡美如
中    華    民    國    95    年    5     月    3     日
附錄本案論罪科刑法條全文
槍砲彈藥刀械管制條例第八條
未經許可，製造、販賣或運輸鋼筆槍、瓦斯槍、麻醉槍、獵槍、
空氣槍或第四條第一項第一款所定其他可發射金屬或子彈具有殺
傷力之各式槍砲者，處無期徒刑或五年以上有期徒刑，併科新臺
幣一千萬元以下罰金。
未經許可，轉讓、出租或出借前項所列槍枝者，處五年以上有期
徒刑，併科新臺幣一千萬元以下罰金。
意圖供自己或他人犯罪之用，而犯前二項之罪者，處無期徒刑或
七年以上有期徒刑，併科新臺幣一千萬元以下罰金。
未經許可，持有、寄藏或意圖販賣而陳列第一項所列槍枝者，處
三年以上十年以下有期徒刑，併科新臺幣七百萬元以下罰金。
第一項至第三項之未遂犯罰之。
槍砲彈藥刀械管制條例第十二條
未經許可，製造、販賣或運輸子彈者，處一年以上七年以下有期
徒刑，併科新台幣五百萬元以下罰金。
未經許可，轉讓、出租或出借子彈者，處六月以上五年以下有期
徒刑，併科新台幣三百萬元以下罰金。
意圖供自己或他人犯罪之用，而犯前二項之罪者，處三年以上十
年以下有期徒刑，併科新台幣七百萬元以下罰金。
未經許可，持有、寄藏或意圖販賣而陳列子彈者，處五年以下有
期徒刑，併科新台幣三百萬元以下罰金。
第一項至第三項之未遂犯罰之。


司法院資訊處製作；財團法人民間司法改革基金會備份。
